臺灣苗栗地方法院刑事判決
109年度交易字第412號
公  訴  人  臺灣苗栗地方檢察署檢察官
被      告  呂錦添



上列被告因公共危險案件，經檢察官提起公訴 （109年度偵字第
4799號），本院判決如下：
    主  文
呂錦添犯刑法第一百八十五條之三第一項第二款之服用酒類致不
能安全駕駛動力交通工具罪，處有期徒刑肆月，如易科罰金，以
新臺幣壹仟元折算壹日。　　
　　犯罪事實
一、呂錦添於民國109年7月21日12時26分許前某時，在不詳地點
    飲用酒類後，因酒精之作用，其注意力及操控動力交通工具
    之能力降低，已達到不能安全駕駛動力交通工具之程度，仍
    駕駛車牌號碼000-0000號自用小客車，欲返回其位於苗栗縣
    ○○鎮○○里0鄰00號居所。嗣於同日12時26分許，在苗栗縣○○鎮
    ○○00號前路口，呂錦添因酒後注意力及控制力不佳，不慎以上
    開車輛右前車頭撞及洪錦銅所騎乘車牌號碼000-000號普通
    重型機車之前車頭，致洪錦銅人車倒地，受有雙腳擦傷之傷
    害（過失傷害部分未據告訴），呂錦添見狀後下車，與其他
    在場民眾合力將洪錦銅擡往路旁住家之騎樓處等待救護，嗣
    呂錦添接獲貨運司機來電，急欲返回上開居所搬運肥料，遂
    告知洪錦銅後駕車離去現場，經警據報到場處理並循線前往
    呂錦添上開居所後，於同日13時17分許測得其吐氣所含酒精
    濃度為每公升0.24毫克，而查悉上情。
二、案經苗栗縣警察局竹南分局報告臺灣苗栗地方檢察署檢察官
    偵查起訴。
    理  由
一、本案據以認定被告呂錦添犯罪之供述證據，其中屬於傳聞證
    據之部分，經檢察官、被告於本院審理時同意作為證據（見
    本院卷第122至123頁），復經本院審酌認該等證據之作成無
    違法、不當或顯不可信之情況，依刑事訴訟法第159條之5 
    第1 項規定，均有證據能力。另本案以下所引用之非供述證
    據，並無證據證明係實施刑事訴訟程序之公務員違背法定程
    序所取得，亦有證據能力。
二、認定犯罪事實所憑之證據及理由：
　　訊據被告固坦承有於109年7月21日12時26分許，駕車行經苗
    栗縣○○鎮○○00號前路口時，與被害人洪錦銅所騎乘機車發生
    碰撞，並於同日13時17分許為警測得其吐氣所含酒精濃度為每
    公升0.24毫克，惟矢口否認有何服用酒類致不能安全駕駛動
    力交通工具犯行，辯稱：伊是於車禍發生後在上址居所喝了
    3杯土龍酒，車禍發生前並未飲酒等語。經查：
（一）被告於109年7月21日12時26分許前某時，駕駛車牌號碼00
      0-0000號自用小客車，欲返回其位於苗栗縣○○鎮○○里0鄰0
      0號居所，嗣於同日12時26分許，在苗栗縣○○鎮○○00號前路
      口，被告不慎以上開車輛右前車頭撞及被害人所騎乘車牌
      號碼000-000號普通重型機車之前車頭，致被害人人車倒
      地，受有雙腳擦傷之傷害，被告見狀後下車，與其他在場
      民眾合力將被害人擡往路旁住家之騎樓處等待救護，嗣被
      告接獲貨運司機來電，急欲返回上開居所搬運肥料，遂告
      知被害人後駕車離去現場，經警據報到場處理並循線前往
      被告上開居所後，於同日13時17分許測得其吐氣所含酒精
      濃度為每公升0.24毫克等情，業據被告於警詢、偵訊及本
      院審理時坦認在卷（見偵卷第21至27、101至102頁；本院
      卷第43至46頁），核與證人即被害人於警詢及本院審理時
      、證人即到場處理員警李忠錡於偵查及本院審理時證述之
      情節相符（見偵卷第42至44、113至114頁；本院卷第177
      至194之2頁），並有員警職務報告、道路交通事故當事人
      酒精測定紀錄表、財團法人台灣電子檢驗中心呼氣酒精測
      試器檢定合格證書、行車紀錄器影像2張、道路交通事故
      現場圖、道路交通事故調查報告表（一）、（二）、車輛
      照片18張、警政署車籍資訊系統車輛詳細資料、中華電信
      資料查詢等在卷可稽（見偵卷第15、47、51、57、59至83
      、89、91頁；本院卷第25至26頁），此部分事實，首堪認
      定。
（二）公訴意旨雖依國人體內酒精含量之代謝率回溯計算，推算
      被告於109年7月21日12時16分許駕車上路時，其吐氣所含
      酒精濃度約為每公升0.30毫克，然經本院當庭勘驗員警李
      忠錡至被告居所後之密錄器錄影畫面，被告確有於密錄器
      畫面顯示時間（按畫面顯示時間13時22分時，員警觀看其
      手機後告以斯時為13時16分，故密錄器畫面顯示時間較正
      確時間快約6分鐘）12時53分至55分間（正確時間為12時4
      7分至49分間），三度在員警面前飲用以小茶杯盛裝之液
      體，有本院勘驗筆錄暨所附擷圖在卷可稽（見本院卷第12
      9至131頁），證人李忠錡亦於本院審理時結證稱：伊沒有
      將杯子拿起來聞，所以不太清楚被告喝的是什麼等語（見
      本院卷第194頁），此外，卷內復無其他證據足認該等杯
      內之液體為何物，依「罪證有疑，利歸被告」原則，即應
      認定該等以小茶杯盛裝之液體確為酒類，是被告既有於車
      禍發生後、為警酒測前之12時47分至49分間飲用酒類，本
      案即無從依公訴意旨上開主張之方式回溯計算被告於12時
      16分許駕車上路時之吐氣所含酒精濃度。從而，檢察官起
      訴意旨以回推計算之方式，認被告初駕車上路時，其吐氣
      所含酒精濃度達每公升0.30毫克等語，難以憑採，起訴書
      以被告吐氣所含酒精濃度推算其駕車時之體內酒精濃度作
      為刑法第185條之3第1項第1款罪名之引據基礎，容有未洽
      。
（三）承上，本案雖無法以回推計算之方式認定被告於109年7月
      21日12時16分許駕車上路時，其吐氣所含酒精濃度已達每公
      升0.25毫克以上，惟本院綜合下列證據，相互勾稽，認被
      告於同日12時26分許發生車禍前，確有飲用酒類之行為：
　　1.證人即員警李忠錡於偵查時證稱：伊到案發現場與附近民
      眾交談時，民眾有說剛剛有聞到被告身上有飄酒味，伊就
      在民眾帶領下到被告家中等語（見偵卷第113頁）；於本
      院審理時結證稱：伊在場時有聽到附近的人說被告身上有
      飄出來酒味，在場另一個民眾說願意帶伊去被告居所，伊
      就跟該民眾至被告居所等語（見本院卷第190至191頁），
      核與其於109年7月23日出具之職務報告中記載「…警方於
      處理時目擊民眾（詳細姓名不詳）稱有聞到汽車駕駛人其
      身上的酒味，疑因有酒駕情事…」等語相符（見偵卷第15
      頁）。另證人即被害人亦於警詢時證稱：被告當時跟另外
      2個人一起將伊擡到旁邊休息，當時有聞到酒味，但伊不
      確定是誰的等語（見偵卷第43頁），與證人李忠錡上開證
      詞並無齟齬，足徵被告在車禍現場確有散發酒氣，且已為
      旁人所嗅得。至證人即被害人雖於本院審理時改稱：被告
      扶伊時，伊因為腳痛沒有去注意，後來一、二十個人靠過
      來時，伊有稍微聞到酒味，但酒味是誰發出的伊不知道（
      見本院卷第178至179、184至185頁），然細繹證人即被害
      人於本院審理時所為之證述，僅係稱其受傷當下因疼痛而
      未及注意附近之人有無酒味，其稱嗣後民眾圍觀時有聞到
      酒味乙節，與證人李忠錡上開證述，仍不相悖，尚無從執
      此為被告有利之認定。
　　2.被告雖於本院審理時辯稱：伊發生車禍後心裡覺得鬱悶，
      才在居所內飲酒，事後想起來也是一時糊塗，如果沒有在
      居所喝那3杯土龍酒，應該怎麼測也測不出來等語（見本
      院卷第46、203頁），然查，經本院當庭勘驗員警密錄器
      錄影畫面，於密錄器畫面顯示時間12時53分許至55分許間
      ，被告三度在員警面前飲用以小茶杯盛裝之液體，於畫面
      顯示時間12時56分51秒時，員警接聽所長來電後，向所長
      稱：「他臉是有紅啊」，被告隨即表示：「現在喝的」，
      於畫面顯示時間12時59分0秒時，被告向警稱：「麻煩你
      幫我照一下啦（臺語）」，說完隨即拿起桌上小茶杯狀似
      在飲用杯內液體，放下小茶杯後繼續以右手拿起其上有「
      金門高粱酒」標籤之玻璃瓶，將瓶內茶褐色液體倒進小茶
      杯裡，然為警察所制止，有本院勘驗筆錄暨所附錄影畫面
      擷圖附卷可憑（見本院卷第129至134頁）。另觀諸被告於
      偵查中所提供其向交通部公路總局新竹區監理所苗栗監理
      站提出申訴之陳述單，被告在該陳述單之「申訴內容補充
      摘要」欄內手寫補充「…當警員面前喝下三杯私釀的土龍
      酒，有警員秘錄器可資佐證…」等文字（見偵卷第105頁）
      ，又本件員警之密錄器影像檔案係苗栗縣警察局竹南分局
      以110年2月8日南警偵字第1100002934號函檢送本院（見
      本院卷第79至81頁），是於被告填寫上開陳述單時，卷內
      根本尚無密錄器影像檔案，顯見被告係蓄意在警員面前飲
      酒，並在知悉員警會配戴密錄器之情形下，刻意讓警員以
      密錄器攝錄其飲用酒類之過程，以供將來訴訟使用，與其
      上開所述因心情鬱悶、一時糊塗而飲酒等情節，迥然不同
      。又衡諸常理，被告明知員警係因調查交通事故至其居所
      ，當可預見員警將對其施以酒精濃度測試，其應無在員警
      面前飲酒而自陷酒駕犯罪嫌疑之理，是其所為，無非係刻
      意留下車禍發生後有飲酒之證據，希冀使偵查及審判機關
      認定其體內之酒精濃度可能係駕車結束後之飲酒行為所致
      。且被告於本案審理時辯稱其案發當日僅於密錄器畫面顯
      示時間12時53分許至55分許間飲用該三杯酒（見本院卷第
      121至122頁），然由證人李忠錡於畫面顯示時間12時56分
      51秒時於電話中向所長稱：「他臉是有紅啊」等語，足見
      斯時員警已注意到被告臉紅有酒容，而人體代謝酒精之速
      率，雖因人而異，難一概而論，惟倘被告確如其所述，於
      畫面顯示時間12時53分許至55分許始飲用3杯以小茶杯盛
      裝之酒液，徵諸常情，應不致於畫面顯示時間12時56分51
      秒時即迅速顯現臉紅之反應，由此足認被告所辯僅於密錄
      器畫面顯示時間12時53分許至55分許間飲用酒類，先前並
      未飲酒等語，難以憑採。
　　3.於畫面顯示時間13時1分17秒時，員警觀看其手機後告知
      被告斯時為109年7月21日12時54分，並預告將於13時15分
      進行酒測，被告即於畫面顯示時間13時2分至13時16分間
      不斷飲用茶水，甚至不顧員警制止，於畫面顯示時間13時
      19分至13時21分間，在員警面前吃了1碗滿滿的稀飯等情
      ，業經本院當庭勘驗在卷（見本院卷第136至155頁），
　　　當場被告雖有向員警稱其係因血糖低而需要先吃稀飯（見
      本院卷第152頁），然被告於本院審理時供稱：伊12時許
      從居所開車出發前已經吃完中餐了（見本院卷第44頁），
      是其顯然非因血糖低始食用稀飯。依一般生活經驗，被告
      上開於酒測前不斷飲食之舉動，無非係希望藉此加速代謝
      體內酒精，若其確無於車禍前飲酒，當可靜待員警預告之
      酒測時間屆至，而無於酒測前刻意為上開舉動之必要，由
      此等情況證據，益見其畏罪情虛。
　　4.證人葉燈煌雖於本院審理時證稱：有一天早上伊與「阿添
      」及一名女性友人一起到被告居所飲酒，喝的是保力達，
      當時被告沒有一起喝等語（見本院卷第195至199頁），惟
      被告於行主詰問時詢問證人：「那天你在我家那裡我賣農
      藥那裡喝酒，我有喝嗎？」等語，尚未敘明所詢問之日期
      ，證人葉燈煌即得以明確回答：「你沒有喝」等語，是證
      人葉燈煌所述是否客觀可信，已非無疑，且縱認證人葉燈
      煌所述屬實，亦僅足以證明被告在其居所內並未飲酒，而
      無法證明被告於車禍發生前均未飲酒，是證人葉燈煌上開
      證詞亦不足為有利被告之認定。
　　5.公訴意旨雖認被告係於109年7月21日12時16分許前之某時
      飲酒，然本院根據卷附事證，僅足認定被告於車禍發生前
      應有飲酒，且無法明確排除被告於駕車上路（109年7月21
      日12時16分許）後、車禍發生（同日12時26分許）前飲酒
      之可能性（換言之，即無法排除被告邊飲酒邊駕車或在車
      上飲酒後隨即駕車之可能），是本院認定被告係於109年7
      月21日12時26分許車禍發生前飲酒，併此敘明。
（四）102年6月11日修正公布之刑法第185條之3第1項規定：「
      駕駛動力交通工具而有下列情形之一者，處2年以下有期
      徒刑，得併科20萬元以下罰金：一、吐氣所含酒精濃度達
      每公升0.25毫克或血液中酒精濃度達百分之0.05以上。二
      、有前款以外之其他情事足認服用酒類或其他相類之物，
      致不能安全駕駛。三、服用毒品、麻醉藥品或其他相類之
      物，致不能安全駕駛。」其修正理由為：「一、不能安全
      駕駛罪係屬抽象危險犯，不以發生具體危險為必要。爰修
      正原條文第1項，增訂酒精濃度標準值，以此作為認定『不
      能安全駕駛』之判斷標準，以有效遏阻酒醉駕車事件發生
      。二、至於行為人未接受酒精濃度測試或測試後酒精濃度
      未達前揭標準，惟有其他客觀情事認為確實不能安全駕駛
      動力交通工具時，仍構成本罪，爰增訂第2款。」準此，
      於該條第1項第1款之情形，行為人服用酒類後駕駛動力交
      通工具，是否認定為不能安全駕駛而構成犯罪，應以酒精
      濃度標準值即「吐氣所含酒精濃度達每公升0.25毫克或血
      液中酒精濃度達百分之0.05以上」為判斷基準，並依嚴格
      之證據予以證明。於該條第1項第2款之情形，行為人服用
      酒類或其他相類之物後駕駛動力交通工具，雖未達第1款
      所定酒精濃度標準值，但如有其他客觀情事認為確實「不
      能安全駕駛」動力交通工具時，仍構成該款之罪。被告確
      於飲用酒類後駕駛自用小客車，且於行駛途中不慎與被害
      人所騎機車發生碰撞，業經本院認定如前。又依證人即被
      害人於警詢時證稱：伊當時騎乘機車從龍安診所旁小路往
      北行駛，行駛到案發路口時停下來，左右觀察有無車輛，
      當時被告駕駛自用小客車從萊爾富超商旁的小路出來往後
      龍方向行駛，之後被告就一直往前開，沒注意到伊，被告
      車輛右前方就撞到伊的機車前車頭，當時路況、視線良好
      等語（見偵卷第42頁），嗣於本院審理時結證稱：案發當
      天伊要到對面萊爾富超商買咖啡，伊看到被告的車子從左
      邊直行過來，要開往後龍的方向，伊就在案發路口煞車停
      下來等被告，後來伊發覺被告的車一直靠過來，伊要後退
      已經來不及，就被撞到了，伊停在那裡不應該會撞到的，
      伊也不知為何被告開的車會撞到伊的機車前輪等語（見本
      院卷第177、179至182頁），前後所述相符，並有道路交
      通事故現場圖、道路交通事故調查報告表（一）、（二）
      、車輛照片18張等在卷可佐，且依道路交通事故現場圖所
      示（見偵卷第61頁），案發路口之道路甚為寬闊，被告駕
      車行經本案路口時應無因會車或其他原因需較靠右側行駛
      之必要，足見本案行車事故之發生並非肇因於一方未注意
      行車號誌、路權順序或有其他客觀障礙，而係被告未注意
      到被害人在其右前方路口停等，或被告雖有注意到被害人
      在前方路口等，惟其對於距離之判斷或車身之控制失當所
      致，堪認被告確因於同日12時26分許發生車禍前飲用酒類
      ，致其注意力及操控動力交通工具之能力降低，已達到不
      能安全駕駛動力交通工具之程度。
（五）綜上，本案事證已臻明確，被告犯行堪以認定，應依法論
      科。　　　　　
三、論罪科刑：
（一）核被告所為，係犯刑法第185條之3第1項第2款之服用酒類
      致不能安全駕駛動力交通工具罪。
（二）公訴意旨認被告係犯刑法第185條之3第1項第1款之罪，尚
      有未合，惟因二罪係同一法條，故毋庸變更起訴法條。況
　　　起訴書之犯罪事實欄已明確記載：「…因酒後控制力不佳，
      撞擊由洪錦銅所騎乘之車牌號碼000-000號普通重型機車…
      」等情，堪認檢察官已就被告「服用酒類致不能安全駕駛
      」之犯罪事實提起公訴，本院自得予以審判。且本院於準
      備程序時已將「本案是否有其他情事足認被告服用酒類致
      不能安全駕駛」列為主要爭點（見本院卷第123頁），並
      依此踐行後續證據調查程序，自無礙於被告訴訟上防禦權
      之行使，併此敘明。
（三）爰以被告之責任為基礎，並審酌其於本院審理時自陳已婚
      、與配偶及已成年之子女同住、以賣農藥、肥料及種田為
      業之生活狀況、高職畢業之教育程度（見本院卷第205頁
      ）；犯罪後於偵查及本院審理時均未能坦承犯行之態度；
      另參以本案係被告初次違犯不能安全駕駛動力交通工具罪
      、其所駕駛之動力交通工具為自用小客車、被告酒駕途中
      不慎擦撞被害人騎乘之普通重型機車而肇事（僅被害人受
      傷，被告已於偵查中與被害人達成和解，見偵卷第107頁
      和解書影本），並參以起訴意旨認被告於犯後不知悔悟認
      錯，竟以事後破壞證據（被告身體所含酒精濃度）之方式
      逃避追緝，且一再飾詞狡辯，毫無悔意，建請從重量刑之
      意見等一切情狀，量處如主文所示之刑，並諭知易科罰金
      之折算標準。
據上論斷，應依刑事訴訟法第299條第1項前段，刑法第185條之3
 第1項第2款、第41條第1項前段，刑法施行法第1條之1第1項，
判決如主文。
本案經檢察官唐先恆提起公訴，檢察官林宜賢到庭執行職務。 
中　　華　　民　　國　　110 　年　　12　　月　　23　　日
                  刑事第二庭  法　官　林信宇
以上正本證明與原本無異。　　　　　　　　　　　　　　　　
如不服本判決應於收受判決後20日內向本院提出上訴書狀，並應
敘述具體理由。其未敘述上訴理由者，應於上訴期間屆滿後20日
內向本院補提理由書(均須按他造當事人之人數附繕本)「切勿逕
送上級法院」。
                              書記官  林佩萱  
中　　華　　民　　國　　110 　年　　12　　月　　23　　日
附錄本案論罪法條全文：
中華民國刑法第185條之3
駕駛動力交通工具而有下列情形之一者，處 2 年以下有期徒刑
，得併科 20 萬元以下罰金：
一、吐氣所含酒精濃度達每公升零點二五毫克或血液中酒精濃度
    達百分之零點零五以上。
二、有前款以外之其他情事足認服用酒類或其他相類之物，致不
    能安全駕駛。
三、服用毒品、麻醉藥品或其他相類之物，致不能安全駕駛。
因而致人於死者，處 3 年以上 10 年以下有期徒刑；致重傷者
，處 1 年以上 7 年以下有期徒刑。 
曾犯本條或陸海空軍刑法第 54 條之罪，經有罪判決確定或經緩
起訴處分確定，於五年內再犯第 1 項之罪因而致人於死者，處
無期徒刑或 5 年以上有期徒刑；致重傷者，處 3 年以上 10 年
以下有期徒刑。